【裁判字號】    97,交聲,1316
【裁判日期】    970812
【裁判案由】    聲明異議
【裁判全文】
臺灣臺中地方法院交通事件裁定      97年度交聲字第1316號
原處分機關  交通部公路總局臺中區監理所臺中市監理站
異  議  人
即受處分人  甲○○
上列受處分人因違反道路交通管理處罰條例案件，對於交通部公
路總局臺中區監理所臺中市監理站民國97年4月14日所為之裁決
（裁監稽違字第裁61-GE0000000號裁決書)，聲明異議，本院裁
定如下：
    主    文
原處分撤銷。
甲○○不罰。
    理    由
一、原處分機關略以：異議人即受處分人（下稱受處分人）甲○
    ○於民國九十七年一月十九日駕駛車牌號碼７５１－ＦＡ號
    營業大客車，在臺中市○○○路○段六九九號前，有「駕駛
    汽車發生交通事故，致黃建源受傷，未報警處理，駛離現場
    」之違規情狀，經警依法舉發，受處分人雖提出申訴，但經
    原舉發單位查證屬實，原處分機關遂於九十七年四月十四日
    以裁監稽違字第裁６１－ＧＥ0000000號裁決書，處
    以罰鍰新臺幣（下同）六千元，吊銷駕駛執照，一年內禁考
    ，逾期依裁決書處罰主文裁處，於法並無違誤等語。
二、受處分人甲○○聲明異議意旨略以：伊於上開交通事故發生
    時並不知情，警方拍攝之車損相片並無法確實證明係本件交
    通事故碰撞造成之損壞，監視器畫面拍攝之角度及距離，亦
    無法真確判讀車牌號碼ＨＫ２－６３０號重型機車倒地後有
    與伊所駕駛之營業大客車發生交疊碰撞，伊與車牌號碼ＨＫ
    ２－６３０號重型機車倒地受傷一事，並無任何故意或過失
    之肇事行為，且因對於交通事故之發生並不知情，故無肇事
    逃逸之意圖等語。
三、經查，受處分人甲○○於上揭時、地，因肇事致人受傷逃逸
    ，涉嫌公共危險罪，經警移送臺灣臺中地方法院檢察署檢察
    官偵查後，認：被害人黃建源所騎乘之車牌號碼ＨＫ２－６
    ３０號重型機車雖有於上揭時、地與受處分人甲○○所駕駛
    之營業大客車發生碰撞，但依被害人黃建源指訴之案發經過
    、被害人黃建源之診斷證明書及監視器畫面播拍照片所示，
    可知被害人黃建源與受處分人甲○○所駕駛之營業大客車發
    生擦撞後，被害人黃建源所騎乘之機車旋倒在原地，未有明
    顯因碰撞而造成反彈之情狀，而被害人黃建源因此所受之傷
    勢尚屬輕微，堪徵受處分人甲○○與被害人黃建源間發生擦
    撞之力道及所造之聲響均係輕微。衡情，一般人在車窗緊閉
    之自小客車內，對於車外之聲音感知，已非無影響，況受處
    分人甲○○係乘坐在引擎運轉聲響較為吵雜之營業大客車內
    ，對於車外之聲音，應更難以察覺。是受處分人甲○○辯稱
    ：於事故發生時，伊未察覺車輛後方有與被害人黃建源擦撞
    等語，尚與常情無違。另被害人黃建源雖於警詢及偵查中陳
    稱：受處分人甲○○於發生交通事故後，未停車查看，仍繼
    續行駛，而離開現場等語，然此尚不足為受處分人甲○○涉
    有肇事逃逸犯行之佐證。受處分人甲○○主觀上既乏駕車肇
    事之認知，自難認其具備刑法上肇事逃逸之故意。故本件尚
    難僅憑被害人黃建源之前開指訴，遽入受處分人甲○○於罪
    。此外，復查無其他積極證據足認被告甲○○有何肇事逃逸
    犯行，受處分人甲○○之辯解尚屬可採，應認其罪嫌尚有不
    足，而於九十七年五月十四日以九十七年度偵字第八四四二
    號為不起訴處分確定等情，業經本院調取該偵查案卷審閱無
    訛，且經核並無違誤，另有交通部公路總局臺中區監理所臺
    中市監理站函送之不起訴處分書附卷可稽。準此，受處分人
    甲○○辯稱：伊不知有肇事，主觀上無肇事逃逸之意思等語
    ，確屬可採。原處分機關漏未詳查，逕以臺中市警察局中市
    警交字第ＧＥ0000000號舉發違反道路交通管理事件
    通知單所載違規事實，依道路交通管理處罰條例第六十二條
    第四項規定，於九十七年四月十四日以裁監稽違字第裁６１
    －ＧＥ0000000號裁決書，對受處分人甲○○裁處罰
    鍰六千元，吊銷駕駛執照，一年內禁考，逾期依裁決書處罰
    主文裁處之處分，於法即有未合。從而，本件聲明異議為有
    理由，自應由本院將原處分予以撤銷，並諭知受處分人甲○
    ○不罰。
四、據上論斷，應依道路交通管理處罰條例第八十七條第二項、
    道路交通案件處理辦法第二十條，裁定如主文。
中    華    民    國    97    年    8     月    12    日
                  交通法庭  法  官  莊嘉蕙
以上正本證明與原本無異。
如不服本裁定應於送達後五日內向本院提出抗告狀。
                            書記官  魏愛玲
中    華    民    國    97    年    8     月    12    日


司法院資訊處製作；財團法人民間司法改革基金會備份。
